臺灣高等法院刑事判決　　　　　　　　 94年度上訴字第272號
上　訴　人
即　被　告　丙○○
選任辯護人　徐揆智　律師
　　　　　　林幸慧　律師
上列上訴人因強盜案件，不服臺灣臺北地方法院93年度訴字第13
43號，中華民國93年12月30日第一審判決（起訴案號：臺灣臺北
地方法院檢察署93年度偵緝字第1310、1311號），提起上訴，本
院判決如左：
    主  文
原判決撤銷。
丙○○意圖為自己不法之所有，結夥三人以上，攜帶兇器，於夜
間侵入住宅，以強暴至使不能抗拒，而取他人之物，處有期徒刑
玖年。扣案之小武士刀貳把、手提袋壹個及未扣案之玩具手槍壹
支均沒收。
    事  實
一、丙○○（綽號「朱利」）與尹燕忠、蔡宗政（其2人業經本
    院以93年度上訴字第2494號各判處有期徒刑8年）、丁○○
    （綽號「臭弟」，已成年）、乙○○（綽號「大炳」，業經
    原審法院以93年度訴字第1191號判處有期徒刑3年8月）共同
    意圖為自己不法之所有，基於強盜犯意，由丙○○於民國（
    下同）93年3月16日之2、3日前，先於台北市○○街70號池
    上便當店內約集尹燕忠、蔡宗政研議至台北市○○區○○路
    120號住宅強盜事宜，丙○○再另行通知丁○○、乙○○參
    與，丙○○分配由尹燕忠、蔡宗政、丁○○進入該址住宅內
    施行強盜，丙○○則在該址附近接應，乙○○在外把風，並
    約定於93年3月16日下午於乙○○之租屋處（即台北市○○○路26巷9弄2號3樓）樓下出發，嗣丁○○、乙○○及尹燕
    忠、蔡宗政分別各共乘1部機車先後自乙○○之居所樓下由
    丁○○、乙○○先行出發，尹燕忠、蔡宗政隨後趕往，於同
    日21時30分許先後到達現場確認彼此分工後，由尹燕忠持其
    所有之玩具手槍1支（並未扣案，無證據證明係屬違禁物或
    兇器），蔡宗政、丁○○則各持1把尹燕忠所有裝於手提袋
    內帶至集合地點且客觀上足供兇器使用之小武士刀（非槍砲
    彈藥刀械管制條例所列管之刀械），進入上址住宅，適住於
    隔壁（同路122號）之甲○○○在場，尹燕忠持槍對準甲○○○，丁○○乃將小武士刀架在甲○○○肩膀，至使甲○○○不能抗拒，蔡宗政隨即搜刮置於該址桌上之現金新台幣（
    下同）12,800元，放入原本裝小武士刀之手提袋內而得手。
    乙○○本在現場附近把風，惟見情勢不利，乃先行離去。適
    甲○○○之夫江啟耀在附近與鄰居聊天，聽到屋內有桌椅碰
    撞等聲音，發覺有異，乃持棍棒在屋外守候，俟尹燕忠等3
    人走出屋外之際，從後方毆打蔡宗政、尹燕忠，並偕同何嘉
    豪、陳明川及趕到現場之警員將尹燕忠、蔡宗政當場逮捕，
    並扣得小武士刀2把、內有搶得現金12,800元之手提袋1個，
    丙○○、丁○○則趁隙逃逸。
二、案經台北市政府警察局萬華分局報請台灣台北地方法院檢察
    署檢察官偵查起訴。
    理  由
一、訊據被告丙○○矢口否認有何加重強盜犯行，辯稱：我不認
    識被害人甲○○○，我沒有去案發現場，也沒有與尹燕忠、
    蔡宗政、丁○○、乙○○等4人一起謀議強盜犯行；丁○○
    及尹燕忠前後所供不一，丁○○係受尹燕忠之威脅以致所供
    不實，尹燕忠係因與戊○○之感情因素而故意陷害我，且蔡
    宗政、尹燕忠與乙○○於警詢、偵查中的供述是傳聞證據，
    沒有證據能力，其等所供均不可採；且我並沒有使用手機傳
    送「明天把刀帶來」及「撤退」等簡訊給尹燕忠；而被害人
    是因為狹心症發作而自行蹲下，並將財物放置桌上，其並非
    無法抗拒而交付財物；本件係因我去年有簽中六合彩，彩金
    有7、8萬元，但因為單子掉了，組頭不肯把錢給我，我有跟
    很多人說有本事的話可以去收彩金，收到的話1人1半，我沒
    有叫他們去搶，云云。經查：
（一）按「被告以外之人（包括共同被告、共犯）於審判外之言
      詞或書面陳述，除法律有規定者外，不得作為證據」，92
      年9月1日修正施行之刑事訴訟法第159條第1項固定有明文
      ，將共同被告審判外之陳述，定位為屬傳聞證據，惟如合
      於同法第159條之1至同條之5傳聞例外情形，且具任意性
      ，則仍有證據能力。次按「法院就被告本人之案件調查共
      同被告時，該共同被告準用有關人證之規定」；「被告以
      外之人於法官面前所為之陳述，得為證據」、「被告以外
      之人於偵查中向檢察官所為之陳述，除顯有不可信之情況
      者外，得為證據」，同法第287條之2及第159條之1亦定有
      明文，準此，法院就被告本人之案件調查共同被告時，該
      共同被告準用有關人證之規定，應令其具結，以擔保其陳
      述之正確性，該共同被告以證人身分具結之證言即有證據
      能力，且共同被告於另案法官面前所為之陳述，不問係在
      準備程序或審判期日所為之陳述，均係在任意陳述之信用
      性已受確定保障之情況下所為，因此該等陳述應得作為證
      據，又現行刑事訴訟法規定檢察官代表國家偵查犯罪、實
      施公訴，依法其有訊問被告、證人及鑑定人之權，而偵查
      中檢察官向被告以外之人所取得之陳述，原則上均能遵守
      法律規定，不至於違法取供，其可信度極高，是除顯有不
      可信之情況者外，亦得作為證據，亦即檢察官之訊問筆錄
      ，原則上均有證據能力，例外時始無證據能力，例如當被
      告抗辯「檢察官之訊問筆錄顯有不可信之情況」時，則須
      由檢察官就「該訊問筆錄具有可信性之特別情況」負舉證
      責任，合先敘明。
（二）右揭犯罪事實，業據被害人甲○○○於警詢中指稱：93年
      年3月16日21時30分許，有3名男子持刀、槍闖入萬大路12
      0號1樓搶走12,800元，之後我先生及路人追至萬大路90巷
      與警方人員合力圍捕查獲其中2名歹徒，歹徒其中2人手拿
      小武士刀，另1人持鐵灰色槍，因當時我先生江啟耀與萬
      大路120號1樓屋主羅彭傳在外聊天、溜狗，我遂在鄰居家
      坐，門未關，該3名歹徒2人戴安全帽手拿小武士刀，另1
      人較胖拿槍，直接由大門進入，其中1名帶刀歹徒，拿刀
      架在我左邊肩膀，因我有狹心症忽覺不能呼吸，在門口較
      胖拿槍歹徒喝令我蹲下，他們就把桌上的錢拿丟入手提袋
      內並踢桌椅，轉身走到門口時並把刀放入手提袋內，出門
      口適逢我先生返回，我先生遂追出並喊搶劫，鄰居及路人
      加入追歹徒，我總共被搶12,800元，警方逮捕的蔡宗政、
      尹燕忠是其中2人無誤，在門口較胖拿槍歹徒喝令我蹲下
      時，我有看他，故我可確定是尹燕忠，用刀架肩膀是另外
      1人，蔡宗政是拿錢放入手提袋之人等語（見5816號偵卷
      第29至30頁）。復於偵查中證稱：本件強盜案發生在萬大
      路120號，有3人強盜，他們一起進來，蔡宗政走在我旁邊
      ，2個人拿刀，其中1個是蔡宗政，另1個沒被抓到（即丁○○），沒被抓到的那個人把刀放在我的肩膀上，蔡宗政
      站在我的左邊沒有動，只是拿著刀子。尹燕忠手拿著手槍
      ，遠遠的指著我，我見狀想對方是要財，便站起來說你要
      什麼我統統給你，不要傷害到我，因為我有狹心症及躁鬱
      症，胸口很痛，尹燕忠見狀便叫我蹲下來，他們3人也沒
      有拿到什麼東西，只有1、2萬元現金就出去了等語（見58
      16號偵卷第130頁）。嗣於原審法院審理時證稱：93年3月
      16日21時30分許我在萬大路120號1樓租屋處，該址是我出
      租給友人的住宅，當時有3個人進來，其中2個人拿刀，1
      個人將刀架在我的脖子上，1個人拿刀站在旁邊看起來怕
      怕的，另1個人拿槍站在我的對面，我很害怕心想他們只
      是要錢，我給他們錢應該就沒事，所以我就跟他們說要什
      麼自己拿，持刀的人一進屋內就把刀架在我的脖子上，持
      槍的人有將槍口對準我，我可以分辨那是假槍，但我怕旁
      邊的刀子，我無法反抗，錢有一疊放在桌上，有一些放在
      抽屜，他們自己拿等語（見原審卷第123至127頁），是被
      害人於警詢、偵查及原審法院審理中對於案發地點、過程
      、行為人數、手段、方式等情節，前後指述明確且大致相
      符。
（三）佐以證人即共犯尹燕忠於原審法院審理中結證稱：我有於
      93年3月16日晚間9時30分許去萬大路1戶民宅，當時我與
      蔡宗政、丁○○3人進入屋內，分3角站立，我站門口，蔡
      宗政、丁○○分站2個牆角，被害人站中間，我有拿1把假
      槍，假槍是我自己帶的，我們3個人都還沒有講話，被害
      人的狹心症發作，就自己把錢放在桌上的袋子內等語（見
      原審卷第84至85頁）；證人即共犯丁○○結證稱：我有於
      93 年3月16日晚間9時30分許，跟尹燕忠、蔡宗政及「大
      炳」一起去萬大路1戶民宅，我們是要去敲竹槓，「大炳
      」拿武士刀給我，我、尹燕忠、蔡宗政一起進入屋內，我
      有持1把武士刀，被害人沒有抵抗，就自己拿錢出來等語
      （見原審卷第88至90頁反面）；證人乙○○結證稱：當天
      我有去萬大路120號，我只到屋外就走了，沒有進去等語
      （見原審卷第128頁），復於原審法院另案準備程序及審
      理中供稱：我事前知道他們要去搶的人有4個，包括尹燕
      忠、蔡宗政、丁○○、丙○○，加上我就有5個人，去搶
      之前，我知道他們有要拿刀子去搶，我載丁○○到現場就
      走了，我有看到他們拿1把玩具槍跟2把刀等語（見原審93
      年度訴字第1191號卷第34至35、42至44頁）及證人即被害
      人之夫江啟耀於警詢中證稱：93年3月16日21時30分許，
      有3名男子持刀、槍闖入萬大路120號1樓搶走我太太的12,
      800元，後我與路人追至萬大路90巷與警方人員合力圍捕
      查獲其中2名歹徒，我原與我太太下樓到騎樓溜狗，羅彭
      傳看見，出屋與我聊天，我太太遂進入他屋內休息，不久
      聽見萬大路120號1樓有桌椅倒地聲音，我就走近看，見有
      3名歹徒1人拿槍、2人拿刀，我不敢出聲在騎樓找到1支棍
      子，等歹徒出屋時打到其中第1個手拿手提包歹徒，3名歹
      徒逃竄我沿路追並喊搶劫，鄰居及路人加入追歹徒，派出
      所人員與我及民眾合力圍捕查獲2名被追趕搶匪（蔡宗政
      、尹燕忠）是搶我太太的其中2人無誤，歹徒出屋時沒看
      見手上有拿武器，第1名出屋的蔡宗政已被我打到時，尹
      燕忠有再拿出槍要打我，我用棍子打尹燕忠手，故他們開
      始逃竄，被其打到的蔡宗政有拿手提袋等語（見5816號偵
      卷第33至34頁），而被告蔡宗政逃跑時，在台北市○○路
      90 巷口丟棄扣案之手提袋後，至萬大路90巷與莒光路299
      巷口遭警逮捕等情，復經參與追捕之證人何嘉豪、陳明川
      於警詢中證述綦詳（見5816號偵卷第36至37頁），益徵被
      害人指述之情節應堪信為為真實。
（四）至共犯乙○○坦認：「（你有無於93年3月16日21時30分
      夥同他人前往．．．強盜甲○○○金錢？）我有和尹燕忠
      、蔡宗政、「臭弟」（即丁○○）、丙○○等4人一同前
      往強盜金錢，但我沒進去」、「（本件強盜如何計劃？）
      丙○○、尹燕忠計劃去向組頭敲竹槓，他們計劃好叫我在
      外面把風，由另外3人進去行搶，丙○○也說他要在外面
      開車接應．．．」、「我想對方是1個大組頭，我們只有2
      把刀、1把玩具槍，我覺得不會成功，載臭弟到現場後，
      我就坐計程車走了．．．」等語不諱（見5816號偵卷第20
      5至207頁、原審另案93年度訴字第1191號卷第34頁反面）
      ，核與共犯尹燕忠供稱：之前就講好要去強取財物，約定
      由乙○○在外把風，丙○○在附近接應，到現場後其即與
      蔡宗政、丁○○進入，分持1把玩具手槍及2把小武士刀，
      向甲○○○搶得12,800元，其進入屋內前還有看到乙○○
      在現場，但後來乙○○跑走了，蔡宗政才會被打等語相符
      （見5816號偵卷第13至17頁、第179頁、第207至209頁）
      ，顯見共犯乙○○確有以自己犯罪之意思共同參與本件犯
      行，復參以共犯尹燕忠於上開陳稱：其進入屋內前還有看
      到乙○○在現場，但後來乙○○跑走了等語，足徵共犯乙○○稱其載丁○○到現場後就走了云云，尚非能遽信。退
      步言，共同實施犯罪行為之人，在合同意思範圍以內，各
      自分擔犯罪行為之一部，相互利用他人之行為，以達其犯
      罪之目的者，即應對於全部所發生之結果，共同負責（28
      年上字第3110號判決參照），且共同正犯須防止結果發生
      之效果發生，始能依中止犯之例處斷，司法院院字第785
      號參照，則共犯乙○○與其他共犯約定參與構成要件以外
      之把風行為，縱認其嗣後未把風即離去，然其並未積極阻
      止共犯犯罪結果之發生，其他共犯既已達其犯罪目的，共
      犯乙○○仍應負共同正犯既遂之責。
（五）被告雖辯稱其與尹燕忠、蔡宗政、丁○○、乙○○等人並
      無共謀強盜犯行云云。惟查：
　１、證人尹燕忠於偵查中供稱：本件被害人是「朱利」（即丙○○）選的，丙○○沒有到現場，因為超過時間，他才傳
      簡訊給我「徹（撤）退」，但我沒有收到，因為手機沒電
      ，本件是丙○○策劃的，他分配我控制現場，共犯有丙○○、丁○○、我、蔡宗政、「大炳」（即乙○○）5個人
      ，丙○○有參與接應及策劃本案等語（見5816號偵卷第17
      6至178頁、1310號偵卷第42頁），嗣於原審法院結證稱：
      是丙○○委託我們去討債，因為他有中彩金，但對方不承
      認，所以叫我們去幫他要，當天我與丁○○、蔡宗政、乙○○4個人一起去，我與蔡、孫與施各共乘1部機車到萬大
      路，我是丙○○找的，原來討論要去收彩金的地點與實際
      前往的地點相同等語（見原審卷第84至86頁反面），核與
      證人丁○○於原審法院審理時，與證人尹燕忠對質後結證
      稱：是丙○○找我去案發現場，他跟我說要去現場說要到
      裡面去敲竹槓，案發前2天，丙○○就有跟我提到收帳的
      問題，但沒說收到的錢算我們的等語（見原審卷第91頁反
      面），及證人乙○○於原審法院另案中供稱：在我住處我
      有聽到丙○○他們說要去搶組頭，他們叫我去把風，我載
      丁○○過去後，我人就走了等語（見原審法院93年訴字第
      1191號卷第45至46頁），及證人蔡宗政於原審法院另案中
      供稱：本件是丙○○策劃等語（見原審法院93年訴字第57
      0號卷第27頁反面）大致相符，顯見被告確有與共犯尹燕
      忠等人共同參與本件犯行。
  ２、雖共犯乙○○於偵查中供稱本件強盜案係在其租屋處（台
      北市○○○路26巷9弄2號3樓）計畫云云（見5816號偵卷
      第205至208頁），惟觀之共犯尹燕忠於原審審理時結證稱
      ：我與蔡宗政共騎1部機車到萬大路，另外2個人（丁○○
      、乙○○）共乘1部前往萬大路現場，我們4人前後從乙○○居所樓下出發，我在施樓下時並沒有看到其他3人（丁○○、乙○○、丙○○）一起出現，我會在那裡是被告於
      案發當日2、3天前在潮州街約我與蔡宗政去該處，到（強
      盜）現場後，我看到丁○○、乙○○已經先到，我們4人
      在外面一直猶豫20分鐘，後來才由我、蔡、孫進入屋內，
      孫、蔡會跟我一起去現場，我認為應該也是被告丙○○找
      的等語（見原審卷第84頁反面至85頁）、復於本院另案審
      理時供稱：我與蔡宗政、丙○○在潮州街70號池上便當店
      見面，時間忘了，我們在談的時候有我、蔡宗政、丙○○
      在場，丙○○沒有說簽中多少錢，丙○○講的地點是萬大
      路、西藏路口等語（見本院另案93年度上訴字第2494號卷
      第89頁），共犯蔡宗政於本院另案審理時供稱：幾天前我
      不記得，我記得是到潮州街70號池上便當店碰面，當時有
      我、尹燕忠、丙○○在場，那時丙○○說在萬大路120號
      簽牌有中獎，他要我去那裡收錢等語（見本院另案93年度
      上訴字第2494號卷第89頁），共犯丁○○於原審審理時結
      證稱：是被告丙○○找我去案發現場，案發前2天，丙○○有跟我提到收帳的問題等語（見原審卷第91頁反面），
      共犯乙○○於偵查中供稱：丙○○叫我去把風，當天行搶
      4人分乘2輛機車，我不記得有見過蔡宗政及尹燕忠，所有
      人都已經先離開了，但臭弟還在，是我載臭弟去現場等語
      （見5816號偵卷第208至209頁），核與被告丙○○於原審
      審理時供稱：案發前幾天，在潮州街方子文的店內，有聊
      到收帳的問題，我就告訴臭弟說，小蔡他要幫我收，我就
      跟臭弟說叫他去找小蔡等語（見原審卷第91頁反面）相符
      ，亦足徵本件係被告丙○○於93年3月16日之2、3日前，
      先於台北市○○街70號池上便當店內約集尹燕忠、蔡宗政
      研議至台北市○○區○○路120號住宅強盜事宜，丙○○
      再另行通知丁○○、乙○○參與，丁○○、乙○○及尹燕
      忠、蔡宗政並分乘2部機車先後自乙○○之居所樓下出發
      （出發前丁○○、乙○○與尹燕忠、蔡宗政未及見面）至
      現場始碰頭等情無訛，則共犯乙○○所稱本件強盜案係在
      其租屋處計畫云云，自難認符合事實。
  ３、復參以共犯乙○○於原審及原審另案調查時供稱：我之前
      有申請手機門號，申請後其中1個（0000000000號）借給
      我朋友使用，我朋友後來交給丙○○，是他告訴我，我才
      知道交給丙○○等語（見原審卷第130至131、160頁），
      則共犯乙○○所申請之0000000000號行動電話使用人實際
      上為被告，而0000000000號行動電話為共犯尹燕忠所使用
      一節，業據其自承不諱（見原審卷第85至86頁），該行動
      電話曾於案發當日凌晨4時2分許、同日21時40分許，接收
      上開被告使用之0000000000號行動電話所傳送之簡訊，內
      容分別為「明天把刀帶來.... 」、「徹（撤）退」等語
      ，此有照片2幀（見5816號偵卷第54、58頁），及0000000
      000號行動電話之通聯記錄（見5816號偵卷第88頁以下）
      附卷可稽，該通聯紀錄顯示其2人之行動電話自案發前2日
      起即通話頻繁，且共犯尹燕忠於原審法院審理時亦不否認
      接收上開簡訊（見原審卷第85至86頁），又案發當日凌晨
      4時2分該通簡訊內容雖稱「『明天』把刀帶來」，然因當
      時尚未天亮，衡之一般社會通念，「明天」一詞應兼指當
      日白天而言，被告於案發當日凌晨4時2分許要求共犯尹燕
      忠「帶刀來」，並於犯行開始後，以簡訊要求尹燕忠「徹
      （撤）退」，益徵本件被告確有與共犯尹燕忠、蔡宗政、
      丁○○及乙○○等4人以自己共同犯罪之意思分工實施強
      盜犯行，至為明顯。而本件強盜使用之小武士刀2把，當
      係共犯伊燕忠所有並帶至現場無訛。
  ４、至共犯丁○○於原審法院審理時先結證稱：當天要去的民
      宅是尹燕忠決定的等語（見原審卷第88至89頁），惟嗣經
      審判長訊問時復改稱：是被告丙○○找我去案發現場，尹
      燕忠也有跟我說，但是是在犯罪現場時說的等語（見原審
      卷第91頁反面），參諸前揭共犯之陳述，當認丁○○於其
      後訊問時所陳較可採信。另共犯蔡宗政於偵查中先供稱本
      件係尹燕忠策劃（見5816號偵卷第176頁），復又改口稱
      ：我只是丙○○找來要去要錢的人，但不知道是什麼事，
      提議這件事情的人是丙○○等語（見1310號偵卷第42頁）
      ，與前揭於原審另案供稱本件是丙○○策劃等語（見原審
      法院93年訴字第570號卷第27頁）相符合，雖於原審法院
      審理時拒絕證言（見原審卷第83頁），惟酌以前揭其他共
      犯所供相衡，應認蔡宗政於偵查中供稱本件係尹燕忠策劃
      云云。顯有不可信之情況，非可採為證據。
（六）被告雖又辯稱：他們4個人（即尹燕忠、蔡宗政、丁○○
      、乙○○）都是「雷公」的手下，是「雷公」指使他們供
      出我來，因為我曾警告過他們不要到我朋友的地方吃海洛
      因，他們可能因此挾怨報復，而尹燕忠是因為女朋友的糾
      紛才把我咬出來，丁○○係受尹燕忠之威脅才說是我，我
      有跟很多人說有本事的話可以去收彩金，沒有叫他們去搶
      ，被害人是自行將財物放置桌上，並非無法抗拒才交付財
      物云云。然查：
  １、共犯尹燕忠、丁○○及乙○○3人於原審法院審理時，經
      隔離交互詰問之結果，對於被告確有參與事前謀議，並分
      工實施犯行一節，所證述之內容、情節均互核相符，有如
      前述，難認有何構陷被告入罪之情形，且共犯蔡宗政於偵
      查中供稱：我有聽過雷公，但不曉得跟這件事有何關係等
      語（見1310號偵卷第42頁），共犯尹燕忠亦供稱：丙○○
      有提到雷公，但我不曉得他跟這件事有何關係等語（見13
      10號偵卷第42頁），核其所供，本件顯然與被告所稱之雷
      公等人並無相涉，被告辯稱尹燕忠等人係雷公指使供出被
      告云云，尚非可採。被告復辯稱尹燕忠是因為女朋友的糾
      紛才把我咬出來云云，惟共犯尹燕忠於原審審理時結證稱
      ：我與丙○○沒有男女朋友的恩怨關係，我從來沒有認為
      本案是丙○○舉發我等語（見原審卷第87頁），足證被告
      前揭辯解已難採信，雖證人戊○○於本院94年3月30日審
      理時結證稱尹燕忠有因感情因素對丙○○懷恨在心云云，
      惟所陳均係猜測之詞，非可採為證據，是被告稱係誣陷之
      辯解，尚難遽採。又被告與被害人既均自承互相不認識等
      語在卷，且被告復無法說明組頭為何人？其委託尹燕忠等
      4人收取之彩金若干？亦未提出任何表彰債權之證明予尹
      燕忠等4人，作為催討債務之依據，而尹燕忠、丁○○、
      蔡宗政及乙○○等人對於前往案發地點收取之彩金數額若
      干，均無法提出說明，並分別陳稱係計劃向被害人「打秋
      風」、「敲竹槓」、「搶組頭」等語，已如前述，自難認
      被告與被害人間有何債權債務關係，及被告係委託尹燕忠
      等4人前往討債一情為真。
  ２、再者，被告及共犯等人計畫本件犯行，並攜帶玩具手槍1
      支、小武士刀2把，客觀上均足以使人抵抗不能，被告於
      主觀上難認無強盜之不法意圖，且案發當時尹燕忠係持玩
      具槍指向被害人，蔡政宗及丁○○係出示小武士刀，且由
      丁○○將小武士刀架在被害人肩膀上，自足以壓抑被害人
      自由意志，至使被害人不能抗拒而交付財物，屬強盜行為
      甚明，況被害人於原審法院審理時亦證稱：當時該3名男
      子分別持假槍及刀對著我，我沒有辦法抗拒他們的要求，
      我想他們既然要錢，就給他們應該就沒事，我的身體狀況
      不好，那時覺得快要窒息了，只希望他們趕快離開就好，
      我可以分辨得出那是假槍，但我怕旁邊的刀子等語（見原
      審卷第123至127頁），足認渠等之強暴行為已至使被害人
      不能抗拒，縱令被害人身體狀況不佳，因遭尹燕忠等人以
      兇器壓制其自由意思，而導致狹心症發作，為求人身安全
      ，主觀上或兼有「花錢消災」之想法，亦無解於渠等強盜
      犯行之成立，並不能因此即認被害人尚未達不能抗拒之程
      度。又所謂「打秋風」、「敲竹槓」，雖不若「搶組頭」
      顯示確切行搶或強盜之犯意，然參照前揭簡訊，被告丙○○傳送予尹燕忠簡訊內容（即「明天把刀帶來」等句），
      及共犯蔡宗政、丁○○各持1把尹燕忠備妥之小武士刀到
      場等情，彼等主觀上均具強盜之犯意，至為明灼，不容因
      用語措辭稍有不同而有所抵賴，從而，被告前開所辯均不
      足採。
（七）此外，被害人遭搶之現金12,800元業已領回，有贓物認領
      保管收據1紙在卷可佐（見5816號偵卷第38頁），復有現
      場照片4幀附卷可按（見5816號偵卷第51至52頁），並有
      扣案之小武士刀2把及手提袋1個可資佐證。綜上所述，本
      案罪證明確，被告前揭所辯，均屬卸責之詞，無從採信，
      被告之犯行堪予認定。
二、按以自己共同犯罪之意思，參與實施犯罪構成要件以外之行
    為，或以自己共同犯罪之意思，事先同謀，而由其中1部份
    人實施犯罪之行為者，均為共同正犯（大法官會議釋字第10
    9號解釋參照），而共同實施犯罪行為之人，在合同意思範
　　圍以內，各自分擔犯罪行為之1部，相互利用他人之行為，
    以達其犯罪之目的者，即應對於全部所發生之結果，共同負
    責（最高法院28年上字第3110號裁判意旨參照）。是被告雖
    未參與實施構成要件行為，然其係以自己共同犯罪之意思事
    前同謀，而推由乙○○把風，尹燕忠、蔡宗政、丁○○3人
    下手實施構成要件行為，自應構成共同正犯無疑。又共同正
    犯之意思聯絡，原不以數人間直接發生者為限，即有間接之
    聯絡者亦包括在內（最高法院77年度台上字第2135號判例參
    照）。查尹燕忠、蔡宗政雖未與丁○○、乙○○謀議，然其
    等均分別由被告丙○○邀約並分派任務，縱無直接之聯絡，
    仍無礙於其為共同正犯之關係。扣案之小武士刀2把，經台
    北市政府警察局萬華分局鑑定結果，編號A刀刃長31.7公分
    ，未開鋒，刀柄長14公分，編號B刀刃長29.7公分，單面開
    鋒，刀柄長17公分，不符合管制刀械圖例及說明要件，認定
    均非屬列管刀械，有該局93年4月12日北市警保字第09334
    922600號函可稽（見5816號偵卷第212至214頁），堪認上開
    小武士刀2把均質地堅硬而銳利，尤以其中經單面開鋒者甚
    為鋒利，客觀上足以對人之身體、生命構成威脅，自屬兇器
    無訛。另被告犯罪時間係於夜間之21時30分許，案發地點係
    供住宅使用，並結夥3人以上，而有刑法第321條第1項第1、
    3、4款情形。核被告所為，係犯刑法第330條第1項之結夥3
    人以上，攜帶兇器，於夜間侵入住宅強盜罪。被告與尹燕忠
    、蔡宗政及丁○○、乙○○等人間，經被告分別召集渠等參
    與本件犯行，均為共同正犯。
三、原審認被告罪證明確，因而予以論罪科刑，固非無見，惟本
    件如事實欄所載係由被告丙○○分別召集共犯尹燕忠、蔡宗
    政與丁○○、乙○○等人共同參與強盜犯行，並非如原審所
    認係由丙○○召集渠等4人於乙○○之居所共謀強盜事宜，
    原審此部分事實之認定尚有未洽。被告否認犯行，並執前揭
    理由提起上訴，雖無可取，惟原審判決既有前揭可議之處，
    自應由本院將原判決予以撤銷改判，爰審酌被告不思以合法
    途徑取得財物，其犯罪之方法、手段涉及刑法第321條第1項
    所列加重條件多達3款，危害社會治安甚鉅，情節非輕，及
    被告犯罪之動機、目的、所得財物等一切情狀，量處被告如
    主文第2項所示之刑。扣案之小武士刀2把、手提袋1個、未
    扣案之玩具手槍1支，均為共犯尹燕忠所有且供犯罪所用之
    物，業據共犯尹燕忠、乙○○、蔡宗政供述在卷（見5816號
    偵卷第13、206頁、13109號偵卷第18頁、本院另案93年度上
    訴字第2494卷第57頁）。又該玩具手槍雖未扣案，然無證據
    證明業已滅失，均應依刑法第38條第1項第2款宣告沒收。
據上論斷，應依刑事訴訟法第369條第1項前段、第364條、第299
條第1項前段，刑法第28條、第330條第1項、第321條第1項第1、
、3、4款、第38條第1項第2款，判決如主文。
本案經檢察官李良忠到庭執行職務。
中　　華　　民　　國　　94　　年　　4 　　月　　13　　日
                  刑事第六庭審判長法  官  許國宏
                          　　　　法　官  林銓正
　　                              法  官  洪光燦
以上正本證明與原本無異。
如不服本判決，應於收受送達後10日內向本院提出上訴書狀，其
未敘述上訴之理由者並得於提起上訴後10日內向本院補提理由書
（均須按他造當事人之人數附繕本）。
　                                書記官  陳玉嬋
中　　華　　民　　國　　94　　年　　4 　　月　　18　　日
附錄本案論罪科刑法條全文：
中華民國刑法第330條第1項：
犯強盜罪而有第321條第1項各款情形之一者，處七年以上有期徒
刑。
中華民國刑法第321條第1項、第3項、第4項：
犯竊盜罪而有下列情形之一者，處六月以上、五年以下有期徒刑
：一於夜間侵入住宅或有人居住之建築物、船艦或隱匿其內而犯
之者。
三  攜帶兇器而犯之者。
四  結夥三人以上而犯之者。
